臺灣板橋地方法院刑事判決　　　　　　　　　　　　九十二年度訴字第二三六八號
　　公　訴　人　臺灣板橋地方法院檢察署檢察官
　　被　　　告　戌○○
　　　　　　　　丙○○
　　　　　　　　戊○○
　　　　　　　　丁○○
右列被告因詐欺等案件，經檢察官提起公訴（九十一年度偵字第一九八四四號、第二
六四八號、第二一六五號、第二一三二三號、九十二年度偵字第一四三七號），
本院判決如左：
    主  文
戌○○共同行使偽造私文書，足以生損害於公眾及他人，累犯，處有期徒刑參月，如
易科罰金，以佰元折算壹日。附表編號一所示偽造之印文及其印章，均沒收。
丙○○共同行使偽造私文書，足以生損害於公眾及他人，處有期徒刑月，如易科罰
金，以佰元折算壹日，緩刑貳年。附表編號二偽造之印文及其印章，均沒收。
戊○○共同行使偽造私文書，足以生損害於公眾及他人，處有期徒刑月，如易科罰
金，以佰元折算壹日，緩刑貳年。附表編號三所示偽造之印文及其印章，均沒收。
丁○○共同行使偽造私文書，足以生損害於公眾及他人，處有期徒刑貳月，如易科罰
金，以佰元折算壹日，緩刑貳年。附表編號四所示偽造之印文及其印章，均沒收。
    事  實
一、戌○○曾於民國八十一年間因犯賭博罪，經本院以八十年度重刑簡字第五七七號
    科罰金二五元確定，於八十四年一月一日繳清罰金執行完畢；復於八十七年
    間，因犯偽造文書罪，經本院以八十七年度訴字第一五五九號判處有期徒刑六月
    ，緩刑三年確定；惟又於八十八年間即緩刑期間內，因犯竊盜罪，經臺灣桃園地
    方法院以八十八年度易字第二三七二號判處有期徒刑六月確定；另於八十九年四
    月十二日撤銷緩刑，上開兩案接續執行，於九十年四月二日縮短刑期出監（構成
    本件累犯）。
二、丙○○曾於民國七十二年間因犯竊盜罪，經臺灣台中地方法院以七十二年度易字
    第九六六號判處有期徒刑三月，上訴後，經臺灣高等法院台中分院撤銷原審判決
    ，判處有期徒刑三月確定，於七十三年七月月二十九日日執行完畢（未構成本件
    累犯）。
三、戊○○曾於六十八年間因犯詐欺罪，經臺灣臺北地方法院以七十年度易緝字第五
    七號判處有期徒刑二月確定；復於七十七年間因犯偽造有價證券罪，經臺灣臺
    北地方法院判處有期徒刑七月，緩刑四年確定；又於八十年間因犯賭博罪，經本
    院八十一年度板刑簡字第一三六號科罰金五百元確定，於八十一年三月二十三日
    繳清罰金執行完畢；再於九十二年間因犯賭博罪，經本院以九十二年度易字第二
    六號判處有期徒刑三月，九十二年十二月十一日確定（未構成本件累犯）。
四、丁○○曾於九十一年間因犯侵占遺失物罪，經臺灣臺北地方法院以九十一年度簡
    字第四一九二號科罰金四百元確定，於九十二年六月三日繳清罰金執行完畢（未
    構成本件累犯）
五、戌○○、丙○○及戊○○，因急需用錢，復因信用不佳或欠缺資力證明而無法向
    金融機構貸款，明知並未在附表所示之各公司行號任職，亦未自各該公司行號取
    得任何薪資，或明知自己實際年薪、任職期間，實際上較偽造之信用證明文件為
    低，未達准予核貸之條件，為圖能順利貸得款項，乃與癸○○集團內之人員（另
    行審結，址設臺北縣新莊市○○路二七○巷十四號九樓，以「祥家公司」、「祐
    融公司」、「捷偉公司」為名，以下稱癸○○集團）基於行使偽造私文書、特種
    文書及意圖為自己不法所有之犯意聯絡，以核貸金額百分之二十至三十為代辦費
    用及偽造信用證明文件費用八千元為代價，填載首都銀行消費性信用貸款申請書
    、委任書，並提供身分證影本及
    之在職證明、薪資明細表、各類類所得扣繳暨免扣繳憑單第三聯即收執聯（下稱
    扣繳憑單），在不詳時地，利用不知情之刻印店，偽刻附表所示公司行號及其負
    責人印章，在附表所示之時間偽造附表所示公司行號及其負責人之印文，持向臺
    北市○○○路○段一七號三樓「菲商菲律賓首都銀行臺北分公司」（以下稱首
    都銀行），代辦如附表所示金額之信用貸款。迨審核通過後，癸○○集團內承辦
    人員即通知戌○○等人，由癸○○集團內巳○○等人陪同前往前往首都銀行，辦
    理對保手續，致使首都銀行不知情之承辦人員誤認黃瑞崇等人之職業、收入及償
    債能力，而核撥款項，巳○○等人再會同戌○○等貸款人提領貸款，並由戌○○
    等貸款人員將代辦費用及偽造信用證明文件費用交予巳○○後，所餘款項，始歸
    貸款人所有，足生損害附表所示之公司行號、負責人及首都銀行。
六、丁○○因急需用錢，復因信用不佳或欠缺資力證明而無法向金融機構貸款，明知
    並未在附表所示編號四之行號任職，亦未自該行號取得任何薪資，為圖能順利貸
    得款項，乃與癸○○集團，基於行使偽造私文書、特種文書及意圖為自己不法所
    有之犯意聯絡，以代辦費用為核貸金額百分之二十至三十及偽造信用證明文件費
    用八千元為代價，填載首都銀行消費性信用貸款申請書、委任書，並提供
    影本及
    明細表、扣繳憑單之方式，為其代辦信用貸款，足生損害於如附表編號四所示之
    行號及首都銀行，惟經首都銀行人員徵信人員審核未通過，乃未得逞。
七、案經首都銀行告訴暨內政部警政署刑事警察局報請臺灣板橋地方法院檢察署檢察
    官偵查起訴，因戌○○等人於本院準備程序中為有罪之陳述，嗣經本院合議庭裁
    定以簡式審判程序審理。
    理  由
壹、關於程序：
    按「除被告所犯為死刑、無期徒刑、最輕本刑為三年以上有期徒刑之罪或高等法
    院管轄第一審案件者外，於前條第一項程序進行中，被告先就被訴事實為有罪之
    陳述時，審判長得告知被告簡式審判程序之旨，並聽取當事人、代理人、辯護人
    及輔佐人之意見後，裁定進行簡式審判程序」刑事訴訟法第二百七十三條之一第
    一項定有明文。查被告戌○○、丙○○、戊○○等人涉犯刑法第二百十六條、第
    二百十條之行使偽造私文書罪，第二百十六條、第二百十二條之行使偽造特種文
    書罪，及刑法第三百三十九條第一項之詐欺取財罪；而丁○○涉犯刑法第二百十
    六條、第二百十條之行使偽造私文書罪，第二百十六條、第二百十二條之行使偽
    造特種文書罪，及刑法第三百三十九條第三項、第一項之詐欺取財未遂罪。法定
    本刑均非最輕本刑為三年以上有期徒刑之罪，且被告等人於本院九十三年六月十
    八日準備程序進行中，復就被訴之事實為有罪之陳述，經告知被告簡式審判程序
    之旨，被告等人及公訴人對於本件改依簡式審判程序審理亦均表示無意見，本院
    即依前揭刑事訴訟法規定，裁定進行簡式審判程序，合先敘明。
貳、關於實體：
一、訊據被告戌○○、丙○○、戊○○、丁○○等人，對右揭行使偽造文書、行使偽
    造特種文書、詐欺取財之犯罪事實，於本院審理中均坦承不諱，互核其所供一致
    ，並與證人即首都銀行徵信科科長吳俊成、消費金融業務部代科長張維玫、張慧
    玲及曾里沙於警詢時證述之情節相符（見內政部警政署刑事警察局刑案偵查卷宗
    第六百六十五頁至第六百八十九頁），復有名片、首都銀行消費性信用貸款申請
    書、首都銀行信用貸款評分表、首都銀行進件初審報告表、被告戌○○等人持以
    向首都銀行辦理信用貸款之如附表所示之公司行號在職證明書、各類所得稅扣繳
    暨免扣繳憑單第三聯即收執聯及薪資明細表、
    明細表及萬泰商業銀行小額循環信用貸款申請書、各公司登記資料、客戶個人資
    料表、退件客戶申請資料表、各式單據樣本在卷，另有傳真機、電腦設備、行動
    電話、行動電話ＳＩＭ卡、市內電話機及偽刻之印章扣案可資佐證。事證明確，
    被告等犯行，洵堪認定。
二、查在職證明書、薪資明細表係關於當事人服務、能力之證明，屬刑法第二百十二
    條之特種文書；扣繳憑單則係扣繳義務人記載納稅義務人扣繳稅額情形，供申報
    稅捐之文書，屬刑法第二百十條之私文書。被告戌○○等人均明知原不符合辦理
    信用貸款之條件，竟意圖為自己不法所有，分別以行使偽造扣繳憑單、在職證明
    書及薪資明細表之詐騙方式申請貸款，致首都銀行誤認其條件符合而核准貸款，
    足以生損害於如附表所示之各公司、負責人及首都銀行臺北分行審核貸款之正確
    性。是核被告戌○○、丙○○、戊○○等人所為，均係犯刑法第二百十六條、第
    二百十條之行使偽造私文書罪，第二百十六條、第二百十二條之行使偽造特種文
    書罪，及刑法第三百三十九條第一項之詐欺取財罪既遂罪。被告丁○○在行使上
    開偽造之私文書、特種文書後，並未取得所貸之金額，係犯刑法第二百十六條、
    第二百十條之行使偽造私文書罪，刑法第二百十六條、第二百十二條之行使偽造
    特種文書罪，及刑法第三百三十九條第三項、第一項之詐欺取財未遂罪。其偽造
    印文之行為係偽造文書之部分行為，不另論擬；又偽造私文書、特種文書後復持
    以行使，其偽造之低度行為應為行使之高度行為所吸收，均不另論罪。被告等人
    行使偽造私文書、行使偽造特種文書、詐欺取財（既、未遂）之犯行與癸○○集
    團等人有犯意聯絡及行為分擔，為共同正犯。又其等利用不知情之刻印店偽刻附
    表所示各公司行號及負責人之印章，係屬間接正犯。被告等人以一行使行為同時
    觸犯行使私文書罪及行使特種文書罪，係一行為觸犯數罪名之想像競合犯，應依
    刑法第五十五條之規定從一重論以行使偽造私文書罪處斷。又被告等人所為行使
    偽造私文書罪、詐欺取財（既、未遂）罪，有方法目的之牽連關係，應依刑法第
    五十五條從一重之行使偽造私文書罪處斷。又被告戌○○有如事實欄所載犯罪科
    刑執行情形，有臺灣高等法院被告全國前案紀錄表一份在卷可案，其於有期徒刑
    之執行完畢後，五年內再犯有期徒刑以上之本罪，為累犯，依刑法第四十七條之
    規定加重其刑。爰分別審酌各被告犯罪之動機、目的、手段、犯罪所生之損害，
    及各被告事後還款情形，及犯罪後均坦承犯行，態度良好等一切情狀，分別量處
    如主文所示之刑，並諭知易科罰金之折算標準，以資懲儆。又查被告丁○○前未
    曾受有期徒刑以上刑之宣告；被告丙○○、戊○○前受有期徒刑以上刑之宣告，
    執行完畢後，五年內未曾受受有期徒刑以上刑之宣告，有臺灣高等法院被告全國
    前案紀錄表附卷可按，其因一時失慮，偶罹刑典，然事後已坦承犯行，深具悔意
    ，信其經此刑之宣告後，均應知警惕而無再犯之虞，本院因認對被告丙○○、戊○○、丁○○所宣告之刑以暫不執行為適當，爰依刑法第七十四條第一款、第二
    款予以宣告緩刑如主文所示，用啟自新。
三、被告等人所行使偽造之文書均已持交首都銀行持有，已因行使而非屬渠等所有，
    不諭知沒收。如附表所示之在職證明書、薪資明細表上偽造之印文及如附表所示
    之印章，均屬偽造之印文、印章，爰依刑法第二百十九條規定諭知沒收。
四、被告癸○○、卯○○、乙○○（原名包清根）、潘秋琦、辰○○、未○○、甲○○、午○○、子○○、酉○○、庚○○、己○○、寅○○、丑○○、申○○○、
    辛○○、壬○○等人，本院另行審結，併此敘明。
據上論斷，應依刑事訴訟法第二百七十三條之一第一項、第二百九十九條第一項前段
，刑法第二十八條、第二百十六條、第二百十條、第二百十二條、第三百三十九條第
一項、第三項、第五十五條、第四十一條第一項前段、第四十七條、第七十四條第一
款、第二款、第二百十九條，罰金罰鍰提高標準條例第一條前段、第二條，判決如主
文。
本案經檢察官陳銘祥到庭執行職務。
中       華       民       國    九十三    年     七     月  　十六 　  日
                                 臺灣板橋地方法院刑事第二庭
                                         法  官  潘  翠  雪
右正本證明與原本無異。
如不服本判決，應於判決送達後十日內向本院提出上訴狀（應附繕本），上訴於臺灣
高等法院。
                                          書記官 江  文  彬
中　　　華　　　民　　　國　　九十三　　年　　　七　　　月　　 十六 　　日
附錄本案論罪科刑法條全文：
中華民國刑法第二百一十條
(偽造變造私文書罪)
偽造、變造私文書，足以生損害於公眾或他人者，處五年以下有期徒刑。
中華民國刑法第二百一十二條
(偽造變造特種文書罪)
偽造、變造護照、旅券、免許證、特許證及關於品行、能力服務或其他相
類之證書、介紹書，足以生損害於公眾或他人者，處一年以下有期徒刑、
拘役或三百元以下罰金。
中華民國刑法第二百一十六條
(行使偽造變造或登載不實之文書罪)
行使第二百十條至第二百十五條之文書者，依偽造、變造文書或登載不實
事項或使登載不實事項之規定處斷。
中華民國刑法第三百三十九條
(普通詐欺罪)
意圖為自己或第三人不法之所有，以詐術使人將本人或第三人之物交付者
，處五年以下有期徒刑、拘役或科或併科一千元以下罰金。
以前項方法得財產上不法之利益或使第三人得之者，亦同。
前二項之未遂犯罰之。
附表：
┌─┬───┬─────┬─────┬───┬────┬────────┐
│編│姓名  │文件名稱  │偽造之任職│負責人│日期及  │備註            │
│號│      │          │單位      │      │貸款金額│（應沒收之印文）│
├─┼───┼─────┼─────┼───┼────┼────────┤
│一│戌○○│在職證明  │美帝科技有│傅振庭│91.7.23 │在職證明書上偽造│
│  │      ├─────┤限公司    │      ├────┤美帝科技有限公司│
│  │      │薪資證明  │          │      │91年4、5│及傅振庭之印文共│
│  │      ├─────┤          │      │、6月份 │貳枚。          │
│  │      │扣繳憑單  │          │      │        │在薪資明細表上偽│
│  │      │          │          │      ├────┤造美帝科技有限公│
│  │      │          │          │      │二十五萬│司及傅振庭之印文│
│  │      │          │          │      │元      │共陸枚。        │
├─┼───┼─────┼─────┼───┼────┼────────┤
│二│丙○○│在職證明  │鑫和汽車商│徐金德│91.8.12 │在職證明書上偽造│
│  │      ├─────┤行        │      ├────┤鑫和汽車商行及徐│
│  │      │員工薪資單│          │      │91年5、6│金德之印文共貳枚│
│  │      │          │          │      │、7月份 │。              │
│  │      │扣繳憑單  │          │      │        │在員工薪資單上偽│
│  │      │          │          │      ├────┤造鑫和汽車商行及│
│  │      │          │          │      │二十萬元│徐金德印文共陸枚│
│  │      │          │          │      │        │。              │
├─┼───┼─────┼─────┼───┼────┼────────┤
│三│戊○○│員工在職證│金型模型有│趙金堆│91.9.4  │在職證明書上偽造│
│  │      │明書      │限公司    │      │        │金型模型有限公司│
│  │      ├─────┤          │      ├────┤及趙金堆之印文共│
│  │      │薪資明細表│          │      │91年6、7│貳枚。          │
│  │      ├─────┤          │      │、8月   │在薪資單明細表上│
│  │      │扣繳憑單  │          │      ├────┤偽造金型模型有限│
│  │      │          │          │      │二十萬元│公司及趙金堆之印│
│  │      │          │          │      │        │文共陸枚。      │
├─┼───┼─────┼─────┼───┼────┼────────┤
│四│丁○○│員工在職證│鴻昌金屬工│韋萬生│91.9.10 │在職證明書上偽造│
│  │      │明書      │程行      │      │        │鴻昌金屬工程行及│
│  │      ├─────┤          │      ├────┤韋萬生之印文共貳│
│  │      │薪資明細單│          │      │91年6、7│枚。            │
│  │      │          │          │      │、8月份 │在薪資單明細單上│
│  │      │          │          │      ├────┤偽造鴻昌金屬工程│
│  │      ├─────┤          │      │審核未准│行及韋萬生之印文│
│  │      │扣繳憑單  │          │      │        │共陸枚。        │
└─┴───┴─────┴─────┴───┴────┴────────┘
